【裁判字號】    97,基簡,119
【裁判日期】    970425
【裁判案由】    給付信用卡消費款
【裁判全文】
臺灣基隆地方法院基隆簡易庭民事判決
原      告  台北富邦商業銀行股份有限公司
                        1、2.
法定代理人  高朝陽
訴訟代理人  丙○○
被      告  乙○○
訴訟代理人  鐘律師
上列當事人間請求給付信用卡消費款事件，本院於民國97年4月
15日言詞辯論終結，判決如下：
    主  文
原告之訴駁回。
訴訟費用新臺幣壹仟元由原告負擔。
    事實及理由
一、查本件起訴時原告之法定代理人為甲○○，嗣於本院審理中
    ，被告之法定代理人變更為高朝陽，有原告股份有限公司變
    更登記表附卷可稽，並經原告具狀聲明承受訴訟，依民事訴
    訟法第175條之規定，核無不合；按訴狀送達後，原告不得
    將原訴變更或追加他訴，但擴張或減縮應受判決事項之聲明
    者，不在此限，民事訴訟法第255條第1項第3款定有明文。
    原告起訴之初主張被告應給付原告新臺幣（下同）351,592
    元，及其中345,956元自民國96年10月31日起至清償日止，
    按週年百分之19.69計算之利息，暨至清償日止3個月內以每
    月按2,000元計算之違約金，嗣後原告減縮其聲明為請求被
    告給付91,617元，及其中90,148元自96年10月31日起至清償
    日止，按週年百分之19.69計算之利息，其餘違約金部分請
    求之聲明不變，核與上開法條相符，應予准許，均先予敘明
    。
二、原告起訴主張：
(一)訴外人花誌謙於88年10月16日與原告訂立以信用卡為工具之
    消費貸款契約，並以被告為附卡持有人即連帶保證人，依約
    花誌謙及被告得持卡於各特約商店記帳消費，惟應於當期繳
    款截止日前向原告清償，或以循環信用方式繳付最低應繳金
    額，若未按期繳付最低應繳金額，則喪失期限利益，應一次
    繳清應付帳款，利息按週年百分之19.69計算，暨自繳款截
    止翌日起清償日止3個月內，按上開利率加計百分之10之違
    約金 (惟自95年2月起則自繳款截止翌日起計收3個月之違約
    金) 。詎訴外人花誌謙及被告至96年10月14日止尚積欠原告
    本金、利息暨違約金未清償，為此提起本訴，請求被告給付
    原告91,617元，及其中90,148元自96年10月31日起至清償日
    止，按週年百分之19.69計算之利息，暨至清償日止3個月內
    ，以每月按2,000元計算之違約金，並提出信用卡申請書、
    約定條款、信用卡作業系統對帳單資料查詢、信用卡客戶滯
    納消費款明細資料（均影本附卷）等件為證。
(二)對被告抗辯之陳述略以：
    依原告所查系爭消費貸款契約信用卡消費資料，並無被告已
    於92年間剪卡之紀錄，而正卡及附卡均曾遺失而於93年3月
    17日及95年12月23日向原告申請補發2次，附卡自94年至95
    年間均有消費紀錄，被告雖抗辯並未有任何持卡消費之情，
    然被告將信用卡交予何人使用並非原告所能控制；又本件係
    屬消費借款，原告均有陸續寄送帳單，並無罹於短期時效之
    問題，故被告仍應負附卡持有人之連帶清償責任。
三、被告則聲明求為駁回原告之訴，其抗辯略以：被告對其在91
    年6月13日於信用卡申請書附卡申請人欄簽名之真正不爭執
    ；然本件關於正、附卡持卡人互負連帶清償責任條款雖於信
    用卡定型化契約內已有明定，但其法律效果卻為消費者無法
    預見其危險性，原告復無必要措施保障附卡消費者權益，即
    屬實質上之異常條款，依消費者保護法施行細則第12條、第
    13 條、第14條規定，已違反誠信原則，對消費者顯失公平
    ，該條款應屬無效；又被告雖曾持有附卡，惟已於92年間通
    知原告不使用附卡，並將附卡剪毀；又被告並否認曾向原告
    申請補發附卡，原告所稱94年至95年附卡之消費紀錄並非被
    告所消費，原告亦未能舉證被告有刷卡消費之情事；再者，
    原告對被告94年消費款之請求亦已罹於民法2年之時效規定
    ，故被告對正卡持有人花誌謙自94年5月15日至96年9月29日
    之消費帳款應不負連帶責任。
四、按當事人主張有利於己之事實者，就其事實有舉證之責任，
    但法律別有規定，或依其情形顯失公平者，不在此限，民事
    訴訟法第277條亦有明定。而舉證責任分配理論學說眾多，
    傳統有待證事實分類說、法律要件分類說、危險範圍說、利
    己事實說等諸學說，然此著重於形式、機械之思維方式，實
    忽略實質之價值判斷，僅有形式之標準，而缺乏實質價值之
    標準，面對各式各樣極其複雜之民事案件，少數案件極易產
    生不公平之情形，難於符合舉證責任分配應具備之公平正義
    要求，因此舉證責任分配法則應以誠信原則以定舉證責任分
    配之歸屬。次按主張法律關係存在之當事人，僅須就該法律
    關係發生所須具備之特別要件，負舉證之責任；請求履行債
    務之訴，除被告自認原告所主張債權發生原因之事實外，應
    先由原告就其主張此項事實，負舉證之責任，必須證明其為
    真實後，被告於其抗辯事實，始應負證明之責任，此為舉證
    責任分擔之原則；民事訴訟如係由原告主張權利者，應先由
    原告負舉證之責，若原告先不能舉證，以證實自己主張之事
    實為真實，則被告就其抗辯事實即令不能舉證，或其所舉證
    據尚有疵累，亦應駁回原告之請求（最高法院48年度臺上字
    第887號、43年度臺上字第377號、17上917判例要旨參照）
    。本件原告主張被告分別於93年3月17日及95年12月23日向
    告申請補發信用卡正、附卡，並於94年至95年間陸續持卡消
    費，迄未付款，然此被告所否認，則對於被告有無申請補發
    信用卡正、附卡並據以持卡簽帳消費之事實，究應由何方為
    舉證，其舉證責任分配應由較易舉證之當事人負擔，自較符
    合公平正義之原則，而主張權利之原告除本應就消費貸款契
    約成立之要件均已具備負證明之責外，原告銀行就往來客戶
    之相關資料通常亦詳細建檔留存，故依據接近證據之程度及
    取得證據之難易，本於誠信原則，自應由原告負舉證責任較
    為合理，是本件自應由原告就被告確有補發信用卡正、附卡
    並據以持卡簽帳消費之積極事實負舉證責任。然原告對於被
    告或正卡持有人花誌謙確曾分別於93年3月17日及95年12月
    23 日申請補發正、附卡，及被告或正卡持有人花誌謙確曾
    使用補發之正、附卡簽帳消費之事實均未能舉證以實其說，
    則本件原告主張被告應與花誌謙負連帶清償責任，即屬無據
    ，應予駁回。
五、從而，原告依兩造間消費貸款之法律關係，請求被告給付91
    ,617元，及其中90,148元自96年10月31日起至清償日止，按
    週年百分之19.69計算之利息，暨至清償日止3個月內，以每
    月按2,000元計算之違約金，為無理由，應予駁回。
六、本件事證已臻明確，兩造所為之其他主張、陳述並所提之證
    據，經審酌後，認均與本件之結論無礙，爰不一一詳予論述
    ，附此敘明。
七、依民事訴訟法第436條第2項、第78條、第87條第1項，判決
    如主文。
中    華    民    國    97    年    4     月    25    日
                  基隆簡易庭法  官  徐世禎
以上正本係照原本作成。
對於本件判決如有不服，應於收受送達後20日內向本院提出上訴
書狀，上訴於本院合議庭，並按他造當事人之人數附具繕本。
中    華    民    國    97    年    4     月    25    日
                            書記官  周素秋


司法院資訊處製作；財團法人民間司法改革基金會備份。
